臺灣桃園地方法院行政訴訟判決　
110年度交字第622號
原      告  楊裕光  
被      告  桃園市政府交通事件裁決處
                      設桃園市○○區○○路00號7~8樓
代  表  人  張丞邦    住同上
訴訟代理人  黃一鳴律師
上列當事人間交通裁決事件，原告不服被告民國110年11月24日
桃交裁罰字第58－D4TB00953號裁決，提起行政訴訟，本院判決如
下：
    主  文
原告之訴駁回。
訴訟費用新臺幣參佰元由原告負擔。
    事實及理由
壹、程序方面：
    本件係因原告不服被告所為道路交通管理處罰條例（下稱處
    罰條例）第8 條之裁決而提起撤銷訴訟，依行政訴訟法第23
    7 條之1 ，應適用交通裁決事件訴訟程序。本件因卷證資料
    已經明確，本院依行政訴訟法第237 條之7 規定，不經言詞
    辯論，直接裁判。
貳、實體方面：                                  
一、事實概要：
    原告於民國110年11月5日9時36分許，騎乘車牌號碼000－000
    0號普通重型機車（下稱系爭機車），行經桃園市中壢區中
    福路與環北路口時，為桃園市政府警察局中壢分局（下稱舉
    發機關）員警認原告有「闖紅燈」之違規，遂當場舉發並填
    製桃警局交字第D4TB00953號之舉發違反道路交通管理事件
    通知單（下稱系爭舉發通知單），記載應到案日期110年11
    月24日前，並移送被告處理。嗣原告於110年12月24日到案
    陳述不服舉發，經被告函請舉發機關協助查明事實後，認原
    告確有「駕車行經燈光號誌管制之交岔路口闖紅燈」之違規
    ，即於110年11月26日填製桃交裁罰字第58－D4TB00953號裁
    決書（下稱原處分），爰依道路交通管理處罰條例（下稱處
    罰條例）第53條第1項及違反道路交通管理事件統一裁罰基
    準及處理細則（下稱裁罰基準及處理細則）等規定，裁處原
    告罰鍰新臺幣（下同）1,800元，並記違規點數3點等處分。
    原告不服，於是提起本件行政訴訟。
二、原告起訴主張及聲明：
（一）主張要旨：
　　　原告於110年5月15日始自花蓮遷至中壢區，故不熟悉路況
      ，嗣於110年11月5日為前往環北路兆豐銀行，當時正在尋
      找銀行位置，卻看到一輛警車停在路口，其車身約有1/3
      超過白線臨停，嗣原告超過上開警車後，不到2分鐘內，
      警車即將原告攔停，並製單舉發原告闖紅燈之違規。惟原
      告詢問舉發員警兆豐銀行位置，員警回答：在前方約400
      公尺右側等語，但原告之後找到銀行之位置，卻是在前方
      約100公尺處左側，故原告懷疑員警說謊，另原告亦認為
      當時警車超出白線之部分，亦屬違法。
（二）聲明：撤銷原處分。
三、被告答辯及聲明：
（一）答辯要旨：
    ⒈引用處罰條例第4條第2項、第53條第1項、第63條第1項第3
      款、道路交通安全規則（下稱道安規則）第102條第1項第
      1款、道路交通標誌標線號誌設置規則（下稱設置規則）
      第170條第1項前段、第206條第1項第5款第1目、裁罰基準
      及處理細則第11條第1項第1款、交通部82年4月22日交路
      字第009811號函文等相關交通法規之條文與函示（詳卷附
      答辯狀）。
    ⒉依舉發機關111年1月14日中警分交字第1110003185號函文
      表示略以：「…查旨案係EMZ-5731號普通重機車於110年11
      月5日9時36分，在中壢區中福路與環北路口闖紅燈，為本
      分局員警依法攔停舉發(D4TB00953號)；嗣審據員警意見
      書，該車於紅燈時闖越該路口直行，本案違規屬實，員警
      舉發並無不當…」等語。
    ⒊復參照臺灣臺中地方法院107年度交字第103號、106年度交
      字第173號等判決意旨觀之，本件舉發員警目睹原告於上
      開時、地駕駛系爭車輛有闖紅燈之違規情事，遂予以攔查
      並舉發違規，洵屬有據。又交通警察製單舉發違反道路交
      通管理處罰條例所列之違規事實，本質上為行政處分,係
      公務員基於職務上之權力，依法就特定之具體事件所為之
      具公法上效果之單方面行政行為，基於公務員為公法上行
      為具有公信力之原則，該行政行為當可被推定為真正，其
      據以依法處分之事實認定亦為正確無誤，本此公信原則，
      乃立法者賦予行政機關制定違反道路交通事件統一裁罰基
      準及處理細則，以達其維護交通秩序、安全之行政目的。
    ⒋原告雖稱其剛搬遷至中壢較不熟悉路況云云，惟違反行政
      法上義務之行為非出於故意或過失者，不予處罰，為行政
      罰法第7 條第1項所明定，其立法目的乃有故意或過失始
      有處罰之原則，對於違反行政法上義務之處罰，以行為人
      有可非難性及可歸責為前提，即行為人主觀上有故意或過
      失，始予處罰。準此以觀，違反行政法上義務之行為，雖
      非出於故意而係出於過失，仍應予以處罰。
　　⒌至原告表示因員警車輛也超出白線部分違法云云，然交通
      舉發程序上之違法執法導致舉發不合法，並非單純以員警
      違反道路交通相關規則觀之，而是要回到員警採證程序本
      身是否合法，也就是回到關於要求員警取締交通相關規定
      ，如果違反該相關規定者，該舉發程序方得屬於違法，否
      則僅屬於各該員警違反道路交通安全規則或道路交通管理
      處罰條例而是否需對員警予以處罰之問題，並不使舉發程
      序因之違法。且按憲法之平等原則要求行政機關對於事物
      本質上相同之事件作相同處理，乃形成行政自我拘束，惟
      憲法之平等原則係指合法之平等，不包含違法之平等（參
      照最高行政法院93年判字第1392號判例）；行政行為，非
      有正當理由，不得為差別待遇，行政程序法第6條定有明
      文，此即行政法上之平等原則。然行政機關若怠於行使權
      限，致使人民因個案違法狀態未排除而獲得利益時，該利
      益並非法律所應保護之利益，因此其他人民不能要求行政
      機關比照該違法案例授予利益，亦即人民不得主張「不法
      之平等」（參照最高行政法院92年度判字第275號判決）
      。　
    ⒍綜上所述，系爭車輛駕駛因有「駕車行經有燈光號誌管制
      之交岔路口闖紅燈」之情，已該當處罰條例第53條第1項
      規定之要件。是被告依法裁處，應無違誤，原告之訴為無
      理由。
（二）聲明：駁回原告之訴。
四、本院之判斷：
（一）前提事實：
      原告於110年11月5日9時36分許，騎乘系爭機車行經桃園
      市中壢區中福路與環北路口時，為舉發機關員警認原告有
      「闖紅燈」之違規等情，此有舉發機關111年1月14日中警
      分交字第1110003185號函文（見本院卷第33頁）、原告行
      車路線圖（見本院卷第34頁、第36頁）、舉發員警答辯報
      告書（見本院卷第35頁）、系爭舉發通知單（見本院卷第
      41頁）、駕駛人基本資料（見本院卷第43頁）、交通違規
      案件陳述書（見本院卷第45頁）等資料各1份在卷可憑。
（二）被告認定原告有「駕車行經有燈光號誌管制之交岔路口闖
      紅燈」之違規，並無違誤：
    ⒈按「汽車駕駛人，行經有燈光號誌管制之交岔路口闖紅燈
      者，處新臺幣1,800元以上5,400元以下罰鍰」，處罰條例
      第53條第1 項定有明文。又「汽車行駛至交岔路口，其行
      進、轉彎，應依下列規定：一、應遵守燈光號誌或交通指
      揮人員之指揮，遇有交通指揮人員指揮與燈光號誌並用時
      ，以交通指揮人員之指揮為準」，亦為道安規則第102條
      第1項第1款所明定。
    ⒉復按交通部82年4月22日交路字第009811號函表示：「一、
      有關闖紅燈行為之認定，於道交處罰條例中並未見相關之
      解釋。另依道路交通標誌標線號誌設置規則第170 條第1
      項『停止線用以指示行駛車輛停止之界限，車輛停止時，
      其前懸部分不得伸越該線』及同規則第206條第1 項第5款『
      車輛面對圓形紅燈表示禁止通行，不得超越停止線或進入
      路口』，若據此認定超越停止線即為闖紅燈，則一般大眾
      恐難以接受，亦非道交處罰條例當初立法精神。二、為促
      使駕駛人回歸於對標線之認知，同時兼顧執法技術層面與
      大眾接受程度，茲將面對圓形紅燈時超越停止線或闖紅燈
      之認定敘述如後提供參考：（一) 車輛面對圓形紅燈時仍
      逕予穿越路口至銜接路段，含左轉、直行迴轉及右轉（依
      箭頭綠燈允許行駛者除外）即視為闖紅燈之行為。（二）
      有繪設路口範圍者：車輛無視於紅燈警示，有穿越路口之
      意圖，而車身已伸入路口範圍亦視同闖紅燈；若僅伸越停
      止線而未達路口範圍者，則視為不遵守標線指示（可以處
      罰條例第60條第2項第3 款之規定處分之）。（三）無繪
      設路口範圍者：以車輛無視於紅燈號誌，而有穿越路口之
      企圖，其車身並已伸越停止線並足以妨害其他方向人（若
      有行人穿越道）、車通行者亦以闖紅燈論處；若僅車身伸
      越停止線則以不遵守標線指示視之。（四）目前交岔路口
      已繪設網狀黃線區者暫以該範圍視作路口，未繪設者請公
      路主管機關依內政部警政署65年2 月16日警署交字第0024
      9 號函之規定，視路況車況繪設路口範圍。（五）另路口
      設有照相設施者並請有關單位依會議結論之認定標準配合
      調整以更能明確認定」，上開函釋內容，除紅燈右轉部份
      ，因道路交通管理處罰條例於94年12月28日修正增訂第53
      條第2項規定，而不再視為同條第1 項規定之闖紅燈外，
      其餘關於闖紅燈之認定標準，經核與處罰條例第53條第1
      項規定意旨無違，自得參酌適用。
　　⒊又前開法條規範之目的，係在要求車輛面對圓形紅燈時，
      應停止車輛繼續前進，勿再進入該交岔路口，意使該交岔
      路口內之車輛淨空，以便與該道路交岔之另一道路用路人
      ，可放心進入該交岔路口內而直行、左轉、右轉，而不致
      發生危險，並期藉上開罰責收阻嚇及警告之效。據此，條
      文既已明文規定「車輛面對圓形紅燈表示禁止通行，不得
      超越停止線或進入路口」，是以該路口不論係十字路口或
      T字路口均同，車輛面對圓形紅燈時，均應禁止通行，不
      得進入路口，以避免侵害其他用路人使用該交岔路口之路
      權。
　　⒋經查，依據舉發員警答辯報告書內容表示略以：「職於110
      年11月5日9時35分許在桃園市中壢區中福路與環北路口，
      見一普重機（EMZ－5731）駕駛，違規闖紅燈（直行），職
      見已違反道路交通管理處罰條例第53條第1項，故依規定
      予以盤查舉發，職認為違規事實明確，遂予以攔停舉發，
      經查駕駛人身份為楊裕光…，駕駛人楊裕光行向為行駛於
      環北路上，往環北、七和路口方向行駛，警方約莫在環北
      路501號前將其攔下。違規人楊裕光所述警方臨停之狀況
      ，係由於警方當時在環北路543號（7-11超商巡簽），簽
      巡完畢之後，上車發動沒多久，即見楊員闖紅燈，遂予以
      攔停，至於楊員所述警方回答兆豐銀行之位置，與違規事
      實並無因果關係……，違規人申訴書內容並無否認闖紅燈之
      事實，且員警攔停之當下，楊員亦未表示任何疑慮，經員
      警告知其違規事項，並請其對告發單確認之後再簽名，楊
      員經確認後，由其本人親自簽名確認無誤…」等語（見本
      院卷第35頁），並有舉發機關111年1月14日中警分交字第
      1110003185號函文、原告行車路線圖、系爭舉發通知單等
      資料（見本院卷第33至34頁、第36頁、第41頁）在卷可佐
      ，而原告於交通違規案件陳述書及起訴狀內（見本院卷第
      4頁、第45頁），均未否認其有闖紅燈之違規事實，且觀
      諸原告之起訴狀亦自陳：「…，一方面在找銀行，當時看
      到一輛警車停在路口，車身約有1/3超過白線臨停，我超
      越警車，但不到2分鐘，警車便將我攔下，並開了闖紅燈
      的罰單給我並要我簽名…」等語(見本院卷第4頁)，足見，
      本件違規時間、地點，原告有看見舉發員警之警車暫停在
      交岔路口之前停等紅燈，惟原告卻仍駕駛系爭機車超越警
      車即係越過路口，往前直行闖越路口，自係屬於闖紅燈之
      違規行為。故堪認本件原告於違規時間、地點之交岔路口
      號誌已呈現「紅燈」狀態時，原告仍駕駛系爭機車持續往
      前行駛闖越通過路口，足認原告闖紅燈之違規事實明確。
　　⒌原告雖主張：其係於110年5月15日始從花蓮搬遷至中壢區
      ，因此不熟悉路況等語。惟查，按行政罰法第7條規定：
      「違反行政法上義務之行為非出於故意或過失者，不予處
      罰」，究其立法目的，乃依有責任始有處罰之原則，對違
      反行政法上義務之處罰，以行為人有可非難性及可歸責為
      前提，即行為人主觀上有故意或過失，始予處罰。又處罰
      條例第53條第1項「汽車駕駛人，行經有燈光號誌管制之
      交岔路口闖紅燈者…」規定之裁罰，並無排除過失不罰或
      予以減輕之明文，是無論故意或過失，均應依法裁處。
　　⒍至原告表示：當時警車停車之位置亦超出白線而有違規停
      車等語。惟按交通舉發程序上之違法執法導致舉發不合法
      ，並非單純以員警違反道路交通相關規則觀之，而是要回
      到員警採證程序本身是否合法，也就是回到關於要求員警
      取締交通相關規定，如果違反該相關規定者，該舉發程序
      方得屬於違法，否則僅屬於各該員警違反道路交通安全規
      則或道路交通管理處罰條例而是否需對員警予以處罰之問
      題，並不使舉發程序因之違法。且按憲法之平等原則要求
      行政機關對於事物本質上相同之事件作相同處理，乃形成
      行政自我拘束，惟憲法之平等原則係指合法之平等，不包
      含違法之平等，此有最高行政法院93年判字第1392號判例
      意旨可資參照。而行政行為，非有正當理由，不得為差別
      待遇，行政程序法第6條固有明文，此即行政法上之平等
      原則。然行政機關若怠於行使權限，致人民因個案違法狀
      態未排除而獲得利益時，該利益並非法律所應保護之利益
      ，因此其他人民不能要求行政機關比照該違法案例授予利
      益，亦即人民不得主張「不法之平等」，亦為最高行政法
      院92年度判字第275號判決意旨闡釋明確。經查，本件原
      告確實於違規時間、地點有闖紅燈之客觀違規行為事實，
      已詳如前述，而原告亦未舉證當時員警之執法有何違法之
      處，是縱認當時警車確有超出白線而違規停車之事實，惟
      此亦係當時警車是否另涉違反處罰條例規定，而另件裁罰
      之問題，且縱該警車未經舉發、裁處，原告亦不得執此主
      張「不法之平等」而要求比照辦理，藉此免除本件違規事
      實而應負之罰責。故原告上開主張，不足採信。
　　⒎綜上所述，堪認本件原告確實有於前揭違規時間、地點闖
      紅燈之違規行為事實。又原告為持有合法駕駛執照之人，
      對於道路交通安全規則理應知悉，故本件原告之違規行為
      ，縱認非故意，亦有「應注意，能注意，而未注意」之過
      失責任。故本件被告認定原告有「駕車行經有燈光號誌管
      制之交岔路口闖紅燈」之違規，並無違誤。　　
（三）被告以原處分裁罰原告罰鍰1,800元、記違規點數3點，並
      無違誤：
    ⒈按「汽車駕駛人，行經有燈光號誌管制之交岔路口闖紅燈
      者，處新臺幣1,800元以上5,400元以下罰鍰」、「汽車駕
      駛人有下列各款所列條款之一者，除依原條款處罰鍰外，
      並予記點：三、有第43條、第53條、第53條之一或第54條
      情形之一者，各記違規點數3點」，處罰條例第53條第1 
      項、第63條第1項第3款分別定有明文。
    ⒉次按裁罰基準及處理細則第1條規定：「本細則依道路交通
      管理處罰條例第92條第4項規定訂定之」、第2條第1項、
      第2項規定：「處理違反道路交通管理事件之程序及統一
      裁罰基準依本細則之規定辦理。前項統一裁罰基準，如附
      件違反道路交通管理事件統一裁罰基準表」，核上開處罰
      條例第92條第4項所授權交通部會同內政部訂定之裁罰基
      準及處理細則及其附件「違反道路交通管理事件統一裁罰
      基準表」（下稱裁罰基準表），就其立法目的及功能，乃
      為防止處罰機關枉縱或偏頗，用以維持裁罰之統一性與全
      國因違反道路交通管理事件受處罰民眾之公平，不因裁決
      人員不同，而生偏頗，寓有避免各監理機關於相同事件恣
      意為不同裁罰之功能，並非法所不許，於憲法上保障人民
      財產權之意旨並無牴觸（此並有司法院釋字第511號解釋
      意旨理由足資參照），是被告自得依此裁罰基準表而為裁
      罰。
    ⒊原告確有「駕車行經有燈光號誌管制之交岔路口闖紅燈」
      之違規行為，已詳如前述，且原告係於應到案期限內到案
      聽後裁決，是被告依裁罰基準表規定：「機車」、「汽車
      駕駛人，行經有燈光號誌管制之交岔路口闖紅燈」，於期
      限內繳納或到案聽候裁決者，裁處罰鍰1,800元。是本件
      被告依處罰條例第53條第1項、第63條第1項第3款、裁罰
      基準及處理細則及裁罰基準表等規定，以原處分裁罰原告
      1,800元之罰鍰，並記違規點數3點，經核即屬於法有據，
      該等處分並無違誤。故原告訴請撤銷原處分，為無理由，
      應予駁回。
（四）本件判決基礎已臻明確，兩造其餘之攻擊防禦方法及訴訟
      資料經本院審酌後，核與判決結果不生影響，無一一論述
      之必要，附此敘明。
五、本件第一審裁判費為裁判費300元，應由原告負擔，爰確定
    第一審訴訟費用額如主文第二項所示。
六、據上論結，本件原告之訴無理由，依政訴訟法第237條之8  
    第1項、第98條第1項前段等規定，判決如主文。
中　　華　　民　　國　　111 　年　　6 　　月　　16　　日
　　　　　　　　　行政訴訟庭　法　官　黃漢權
上為正本係照原本作成。
如不服本判決，應於判決送達後20日內，向本院提出上訴狀並表
明上訴理由（原判決所違背之法令及其具體內容或依訴訟資料可
認為原判決有違背法令之具體事實），其未載明上訴理由者，應
於提出上訴後20日內向本院補提理由書（上訴狀及上訴理由書均
須按他造人數附繕本，如未按期補提上訴理由書，則逕予駁回上
訴），並應繳納上訴裁判費新臺幣750元。
中　　華　　民　　國　　111 　年　　6 　　月　　16　　日
　　　　　　　　　　　　　　　書記官　蕭竣升